臺灣新竹地方法院民事小額判決  
110年度竹小字第365號
原      告  陳金珮  
被      告  呂文相  
訴訟代理人  呂國峯  
            呂美雲  
上列當事人間請求損害賠償事件，經原告提起刑事附帶民事訴訟
，由本院刑事庭裁定移送前來（109年度竹簡附民字第86號），
本院於民國110 年8 月2 日辯論終結，判決如下：
    主      文
被告應給付原告新臺幣參仟元，及自民國一○九年十二月二十三
日起至清償日止，按週年利率百分之五計算之利息。
原告其餘之訴駁回。
訴訟費用新臺幣零元由被告負擔百分之九十七，餘由原告負擔。
本判決原告勝訴部分得假執行。
原告其餘假執行之聲請駁回。
    事實及理由
壹、程序方面：
　　本件原告經合法通知，未於言詞辯論期日到場，核無民事訴
    訟法第386條所列各款情形，爰依被告之聲請，由其一造辯
    論而為判決。
貳、實體方面：　　
一、原告主張：被告於民國109 年9 月14日12時46分許，前往新
    竹市○區○○路0 段00巷00號新科國民運動中心運動，因不滿
    一樓櫃臺人員要求查驗證件而大聲咆哮，身為櫃臺主管之原
    告見狀上前溝通，被告更加不滿，竟基於公然侮辱之犯意，
    於前揭不特定人皆可出入可共見共聞之公共場所，以「幹你
    娘」等不雅之詞語辱罵原告，足以貶損原告之人格、名譽及
    社會評價。被告上開行為業經本院以109 年度竹簡字第1338
    號刑事簡易判決判處有罪在案。為此，爰依侵權行為之法律
    關係提起本件訴訟，請求被告賠償非財產上損害新臺幣（下
    同）10萬元。並聲明：㈠被告應給付原告10萬元，及自起訴
    狀繕本送達翌日起至清償日止，按週年利率5 %計算之利息
    ；㈡願供擔保，請准宣告假執行。
二、被告則以：上開語詞為其口頭禪，因為被告成長背景使然，
    且該語詞在被告管理員工時亦有其文化背景，造成原告的不
    愉快，實屬抱歉等語置辯。並聲明：原告之訴駁回。
三、得心證之理由：
　㈠原告主張被告於上揭時、地，以「幹你娘」辱罵原告一節，
    業經本院以109 年度竹簡字第1338號刑事案件判決認定被告
    犯公然侮辱罪，判處罰金3,000 元，如易服勞役，以1,000
    元折算1日確定，有上開刑事簡易判決附卷可憑（見本院卷
    第13至15頁），並經本院依職權調取上開刑事案件卷宗核閱
    無訛，此部分事實堪信為真。
　㈡按因故意或過失，不法侵害他人之權利者，負損害賠償責任
    ；不法侵害他人之身體、健康、名譽、自由、信用、隱私、
    貞操，或不法侵害其他人格法益而情節重大者，被害人雖非
    財產上之損害，亦得請求賠償相當之金額，民法第184 條第
    1 項前段、第195 條第1 項前段分別定有明文。經查，被告
    於不特定人得共見共聞之場所，以「幹你娘」辱罵原告，衡
    諸一般社會通念，客觀上具有貶抑他人人格、使人難堪之意
    涵，已足令原告之名譽及社會評價遭受損害，原告主張其因
    此受有損害，請求被告負侵權行為損害賠償責任，洵屬有據
    。被告雖抗辯由於成長背景、文化背景使然，上開語詞為其
    口頭禪云云，然「幹你娘」為常見髒話，用於辱罵他人，此
    為週知之事實，被告對原告使用該語詞，自有貶損原告名譽
    之意，當不能以口頭禪為由而主張免責，被告所辯，並不可
    採。
　㈢又慰撫金之賠償，其核給之標準固與財產上損害之計算不同
    ，然非不可斟酌雙方身分資力與加害程度，核定相當之數額
    ，最高法院51年台上字第223 號判決意旨可參。查被告故意
    以「幹你娘」之語言，在上述公開場所公然侮辱原告，已侵
    害原告之名譽，致原告受有精神上相當之痛苦，原告自得依
    前開規定請求被告賠償非財產上之損害。次查原告為大學畢
    業，被告已82歲高齡，為國小畢業，有兩造於前述刑案之警
    詢筆錄可考，又原告109 年度所得為121萬餘元，名下有房
    屋、土地、汽車等財產，被告於109 年度無所得資料，名下
    有房屋、土地等財產，此有本院依職權查詢之兩造109 年度
    稅務電子閘門財產所得調件明細表存卷可憑。本院綜合審酌
    兩造之身分地位、經濟狀況，兼衡原告所受傷害、侮辱之範
    圍及程度，被告為侵權行為之情節、原告所受精神上及心理
    上之痛苦等一切情狀，認原告請求被告賠償10萬元精神慰撫
    金，尚嫌過高，應以3 千元為適當，逾此數額之請求，尚難
    准許。
四、按給付無確定期限者，債務人於債權人得請求給付時，經其
    催告而未為給付，自受催告時起，負遲延責任；其經債權人
    起訴而送達訴狀，與催告有同一之效力；遲延之債務，以支
    付金錢為標的者，債權人得請求依法定利率計算之遲延利息
    ；應付利息之債務，其利率未經約定，亦無法律可據者，週
    年利率為5%，民法第229 條第2 項、第233 條第1 項前段、
    第203 條分別定有明文。查本件起訴狀繕本於109 年12月22
    日送達被告，有送達證書1 紙附卷可稽（見附民卷第9頁）
    ，是原告就請求為有理由之部分，請求自起訴狀繕本送達翌
    日即109 年12月23日起加計法定遲延利息，亦屬於法有據。
五、綜上所述，原告依侵權行為之法律關係，請求被告賠償3 千
    元，及自109年12月23日起至清償日止，按週年利率5%計算
    之法定遲延利息，為有理由，應予准許；逾此範圍之請求，
    為無理由，應予駁回。
六、本件係依民事訴訟法第436 條之8 第1 項適用小額訴訟程序
     所為被告部分敗訴之判決，爰依民事訴訟法第436 條之20
    之 規定，就被告敗訴部分，依職權宣告假執行。原告就其
    勝訴部分，聲請供擔保宣告假執行，僅係促使法院職權發動
    ， 毋庸另予准駁之表示。至原告敗訴部分，其假執行之聲
    請， 因訴之駁回已失所附麗，應併予駁回。
七、本件事證已臻明確，兩造其餘之攻擊防禦方法及所提證據，
    於判決結果不生影響，爰不一一論列，附此敘明。
八、本件為刑事附帶民事訴訟，免納裁判費用，且訴訟進行中亦
    無公示送達費用、證人日旅費等訴訟費用之產生，惟依法仍
    應依民事訴訟法第79條諭知兩造訴訟費用負擔之比例，併此
    敘明。
中　　華　　民　　國　　110 　年　　8 　　月　　16　　日
                  新竹簡易庭  法  官  李珮瑜
以上正本證明與原本無異。
如不服本判決，須以違背法令為理由，於判決送達後20日內向本
庭提出上訴狀（應按他造當事人之人數附繕本）；如委任律師提
起上訴者，應一併繳納上訴審裁判費。
中　　華　　民　　國　　110 　年　　8 　　月　　16　　日
                              書記官  蕭宛琴

附錄：
一、民事訴訟法第436 條之24第2 項：
    對於小額程序之第一審裁判上訴或抗告，非以其違背法令為
    理由，不得為之。
二、民事訴訟法第436 條之25：
    上訴狀內應記載上訴理由，表明下列各款事項：
    ㈠原判決所違背之法令及其具體內容。
    ㈡依訴訟資料可認為原判決有違背法令之具體事實。
三、民事訴訟法第436 條之32條第2 項：
    第438 條至第445 條、第448 條至第450 條、第454 條、第
    455 條、第459 條、第462 條、第463 條、第468條、第469
    條第1 款至第5 款、第471 條至第473 條及第475 條第1 項
    之規定，於小額事件之上訴程序準用之。